【裁判字號】    92,上訴,647
【裁判日期】    920725
【裁判案由】    違反著作權法
【裁判全文】
臺灣高等法院刑事判決                            九十二年度上訴字第六四七號
    上  訴  人
    即  被  告  甲○○
    選任辯護人  陳淑芬律師
右上訴人因違反著作權法案件，不服臺灣新竹地方法院九十一年度訴字第六七四號，
中華民國九十二年一月二十八日第一審判決（起訴案號：臺灣新竹地方法院檢察署九
十一年度偵字第三五六二號），提起上訴，本院判決如左：
    主  文
原判決撤銷。
甲○○意圖營利而以重製之方法侵害他人之著作財產權，累犯，處有期徒刑陸月，如
易科罰金以參佰元折算壹日。電腦主機貳台內「暗黑破壞神之毀滅之王ＤＩＡＢＬＯ
２」電腦軟體，均沒收。
    事  實
一、甲○○於民國八十八年間，因過失傷害罪，經台灣桃園地方法院判處有期徒刑三
    月，如易科罰金以三百元折算一日，於八十九年五月十五日易科罰金執行完畢。
二、甲○○係設於新竹市○區○○路四段一二三號「南寮撞球協會」之負責人，明知
    「暗黑破壞神之毀滅之王ＤＩＡＢＬＯ２」遊戲軟體，業由松崗電腦圖書資料股
    份有限公司（下稱松崗公司）取得在台灣地區之發行權，享有重製權、出租權、
    銷售權等著作財產權，未經松崗公司同意或授權，不得意圖出租而擅自重製，詎
    其竟未經松崗公司之同意或授權，意圖出租營利，在九十一年四月上旬，擅自將
    「暗黑破壞神之毀滅之王ＤＩＡＢＬＯ２」重製灌錄於「南寮撞球協會」內之其
    中二台電腦主機內，並於九十一年四月八日十四時許，在前揭處所，以每小時收
    費新台幣（下同）三十元之方式，將其擅自重製灌錄「暗黑破壞神之毀滅之王Ｄ
    ＩＡＢＬＯ２」軟體之二台電腦，出租予不特定之顧客消費使用，侵害松崗公司
    之著作財產權。嗣於九十一年四月八日十四時許，為警在上址查獲，並扣得重製
    灌錄「暗黑破壞神之毀滅之王ＤＩＡＢＬＯ２」軟體之電腦主機二台。
三、案經告訴人松崗公司訴由新竹縣警察局竹北分局報請台灣新竹地方法院檢察署檢
    察官偵查起訴。
    理  由
一、訊據被告甲○○固不否認其為設於新竹市○區○○路四段一二三號「南寮撞球協
    會」之負責人，及於九十一年四月八日十四時許，為警在上址查獲重製灌錄「暗
    黑破壞神之毀滅之王ＤＩＡＢＬＯ２」軟體於店內之電腦主機，並出租電腦主機
    予不特定之顧客使用之情事，惟辯稱：當時是松崗公司的員工來電裡玩，我有開
    兩台電腦給他們玩，玩過就說我電腦裡有松崗公司的遊戲軟體，當天被查獲的只
    有一台電腦有該遊戲軟體，不是二台，而我自己有買一套「暗黑破壞神之毀滅之
    王ＤＩＡＢＬＯ２」軟體，是自己要玩，也提供給協會客人玩，沒有出租給客人
    玩過云云，又現在已經與告訴人達成和解了。
二、經查：
（一）「暗黑破壞神之毀滅之王ＤＩＡＢＬＯ２」電腦休閒軟體，業由著作權人Bliz
      zard Entertainment授權告訴人松崗公司取得台灣地區之代理權，亦即告訴人
      松崗公司在台灣地區享有發行、重製、出租、銷售該電腦休閒軟體之著作財產
      權乙情，有授權證明文件、經濟部公司執照及台北市政府營利事業登記證等件
      在卷可稽（偵查卷第二三至三一頁）。
（二）被告未經告訴人授權出租該二台電腦遊戲軟體之事實，業據被告於警訊時坦白
      承認，並經告訴人松崗公司之代理人林尚逸於警、偵訊中指述甚詳，參以林尚
      逸所稱：當天由我與朋友喬裝客人進入該店，店內員工先開二台電腦讓我們
      把玩，我們從電腦螢幕上面看到許多遊戲軟體之捷徑，我們就找了我公司的遊
      戲即「暗黑破壞神之毀滅之王ＤＩＡＢＬＯ２」軟體把玩，不需任何密碼或帳
      號，直接點選即可把玩，我們玩了約十分鐘左右，即通知警方進入，警方就針
      對我們把玩之二部電腦拍照存證，．．．我們把玩的遊戲軟體已在電腦內，沒
      有請店員另外灌製等語（偵查卷第五四、五五頁）；另證人即松崗公司員工林
      熒資證稱：去年十一月業務員過去拜訪時，即發現被告有非法灌製該套軟體供
      營業，我們有寄發存證信函通知被告，被告仍不理會，不與我們簽約，所以我
      們在今年四月八日才請警方配合調查等語（偵查卷第四一頁），並有存證信函
      一件佐證（偵查卷第十九頁），被告並坦承有收到該存證信函；又證人即查獲
      時之警員羅紹華亦證稱：當天是林尚逸到分局請我們協助，後來他們其中二位
      先到被告店內把玩，確實發現有告訴人公司之軟體，：：我們即進入查獲，當
      天所查獲之二台電腦，是告訴人代理人員進入把玩之該二台等語（偵查卷第四
      一頁、原審九十二年一月十日審理筆錄）。
（三）九十一年四月八日十四時許，經警員會同告訴代理人林尚逸在「南寮撞球協會
      」內查獲該店內所設置之二十台電腦中，其中有二台電腦主機內均已安裝有「
      暗黑破壞神之毀滅之王ＤＩＡＢＬＯ２」電腦休閒軟體，並有現場採證照片九
      紙在卷可稽，此外，並有重製灌錄「暗黑破壞神之毀滅之王ＤＩＡＢＬＯ２」
      電腦休閒軟體之電腦主機二台扣案可證。綜上所述，本件事證明確，被告犯行
      堪以認定。
二、查被告明知「暗黑破壞神之毀滅之王ＤＩＡＢＬＯ２」電腦休閒軟體係告訴人松
    崗公司享有之著作財產權，未經告訴人同意或授權，而將之重製灌錄於所經營之
    「南寮撞球協會」之其中二台電腦內，復出租予不特定顧客使用，核其所為，係
    違反（行為時）著作權法第九十一條第二項之意圖出租而擅自以重製之方法侵害
    他人著作權罪、同法第九十二條擅自以出租之方法侵害他人著作權罪。被告行為
    後，著作權法第九十一條第二項業經修正為第九十一條第一項：「意圖營利而以
    重製之方法侵害他人之著作財產權者，處五年以下有期徒刑、拘役，或併科新臺
    幣二十萬元以上二百萬元以下罰金。」同法第九十二條修正為第九十二條第一項
    ：「意圖營利而以公開口述、公開播送、公開上映、公開演出、公開傳輸、公開
    展示、改作、編輯或出租之方法侵害他人之著作財產權者，處三年以下有期徒刑
    、拘役，或併科新臺幣七十五萬元以下罰金。」並經總統於九十二年七月九日公
    布，同年月十一日生效。綜合比較新舊法之規定，以新法較有利於被告，依刑法
    第二條第一項前段，應全部適用修正後之新法。所犯前開兩罪有方法目的之牽連
    關係，為牽連犯，應依刑法第五十五條之規定，從一重之意圖營利而以重製之方
    法侵害他人著作權罪處斷。
三、被告前有如事實欄所載之犯罪、科刑及徒刑之執行情形，有台灣高等法院被告全
    國前案紀錄表乙件在卷可稽，其受有期徒刑執行完畢後，五年內再犯有期徒刑以
    上之本罪，為累犯，應依刑法第四十七條規定，加重其刑。
四、原審以被告罪證明確，據以論罪科刑，固非無見。惟查：（一）被告行為後，著
    作權法業經修正，已如前述，原審裁判時未及適用，尚有未洽；（二）被告於本
    院審理中，與告訴人達成和解，告訴人並表示不願追究，原審裁判時未及斟酌。
    本件被告上訴固無理由，惟原判決既有上開可議之處，即屬無可維持，應由本院
    予以撤銷改判。
五、爰審酌被告明知未經松崗公司之授權，而侵害他人之智慧財產權圖利，犯後業與
    告訴人達成和解，對告訴人之侵害非鉅等一切情狀，量處如主文所示之刑，並諭
    知易科罰金之折算標準，以示儆懲。
六、扣案電腦主機二台內之「暗黑破壞神之毀滅之王ＤＩＡＢＬＯ２」電腦休閒軟體
    各一套，係被告灌錄於內為其所有，係供犯罪所用之物，均依法宣告沒收。另扣
    案之電腦主機二十台（包括電腦螢幕、主機、滑鼠、鍵盤、喇叭各二十個），平
    日作為「南寮撞球協會」提供顧客上網之用，上網內容舉凡聊天、收發電子郵件
    、收聽股市資訊、網上遊戲等等，不一而足，而「南寮撞球協會」所提供之網上
    遊戲種類甚多，非僅違法之「暗黑破壞神之毀滅之王ＤＩＡＢＬＯ２」軟體一種
    ，尚難認為供犯罪所用之物，爰不予沒收。
據上論斷，應依刑事訴訟法第三百六十九條第一項前段、第三百六十四條、第二百九
十九條第一項前段，著作權法第九十一條第一項、第九十二條第一項、刑法第二條第
一項前段，第十一條前段、第五十五條、第四十七條、第三十八條第一項第二款，罰
金罰鍰提高標準條例第二條第一項，判決如主文。
本案經檢察官鄭富銘到庭執行職務。
中      華      民      國    九十二    年      七      月  二十五      日
                              臺灣高等法院刑事第二十庭
                                  審判長法  官  葉  麗  霞
                                        法  官  鄧  振  球
                                        法  官  陳  晴  教
右正本證明與原本無異。
如不服本判決，應於收受送達後十日內向本院提出上訴書狀，其未敘述上訴之理由者
並得於提起上訴後十日內向本院補提理由書（均須按他造當事人之人數附繕本）。
                                        書記官  郭  台  發
中      華      民      國    九十二    年      七      月  二十五      日
附錄：本案論罪科刑法條全文
著作權法第九十一條第一項：
意圖營利而以重製之方法侵害他人之著作財產權者，處五年以下有期徒刑、拘役，或
併科新臺幣二十萬元以上二百萬元以下罰金。
著作權法第九十二條第一項：
意圖營利而以公開口述、公開播送、公開上映、公開演出、公開傳輸、公開展示、改
作、編輯或出租之方法侵害他人之著作財產權者，處三年以下有期徒刑、拘役，或併
科新臺幣七十五萬元以下罰金。


司法院資訊處製作；財團法人民間司法改革基金會備份。
